臺灣板橋地方法院刑事判決　　　　　　　 94年度易字第894號
公　訴　人　臺灣板橋地方法院檢察署檢察官
被　　　告　丙○○
上列被告因詐欺案件，經檢察官提起公訴（九十三年度偵字第
一四九九號），本院判決如下：
    主  文
丙○○無罪。
    理  由
一、公訴意旨略以：被告丙○○基於意圖為自己不法所有之犯意
    ，於民國九十二年三月間，在不詳地點，向告訴人丁○○訛
    稱，欲透過案外人力霸房屋經理徐圻銘向地主蕭財源承租其
    所有臺北縣新莊市○○段地號第六六四、六九三及六九四號
    土地（門牌號碼為臺北縣新莊市○○街三十巷東邊），以供
    作規劃收費停車場使用，所需費用共計新台幣（下同）五十
    萬元，期告訴人可以共同承租及開發之，致告訴人不疑有他
    ，遂出資二十五萬元，詎被告於取得上揭款項後，並未交付
    予出租人（起訴書誤載為承租人）蕭財源，卻持支票號碼為
    PS 0000000號、發票日為九十二年五月二十五日、票面金額
    為二十五萬元之支票交付予蕭財源，嗣屆期提示，上揭支票
    竟遭退票，致使告訴人無法承租該土地並為停車場之規劃，
    至此始知受騙，因認被告涉犯刑法第三百三十九條第一項之
    詐欺取財罪嫌云云。
二、按犯罪事實應依證據認定之，無證據不得認定其犯罪事實；
    不能證明被告犯罪者，應諭知無罪之判決，刑事訴訟法第一
    百五十四條第二項、第三百零一條第一項分別定有明文。而
    所謂認定犯罪事實之證據，係指足以認定被告確有犯罪行為
    之積極證據而言，如未發現相當證據，或證據不足以證明，
    自不能以推測或擬制之方法，以為裁判基礎；而刑法第三百
    三十九條第一項詐欺罪之成立，以意圖為自己或第三人不法
    所有，以詐術使人將本人或第三人之物交付為要件。是以行
    為人有無不法所有之意圖及是否施用詐術使人陷於錯誤而交
    付財物，始為詐欺取財罪於案情有重要關係之事項；則以詐
    術使人交付，必須被詐欺人因其詐術而陷於錯誤，若其所用
    方法，不能認為詐術，亦不致使人陷於錯誤，即不構成該罪
    ，故必行為人有不法所有意圖，並以詐術使人將本人或第三
    人之物交付，始能成立詐欺取財罪，此有最高法院四十六年
    台上字第二六○號判例、八十一年度台上字第六五九八號、
    八十九年度台非字第三八八號判決足供參照。
三、公訴人認被告丙○○涉犯詐欺取財罪嫌，無非係以告訴人丁
    ○○於偵查中之指訴、證人徐圻銘、蕭財源及乙○○之證詞
    及房屋租賃契約、上揭支票影本一紙等物附卷足稽，為其論
    據。訊據被告堅詞否認有詐欺犯行，辯稱：伊與告訴人各出
    資二十五萬元，合夥經營臺北縣新莊市○○街三十巷東側之
    停車場，向告訴人收取之款項，均支付地主、仲介費用及鋪
    設柏油、搭蓋鐵皮屋等施工費用，嗣因土地申請建照之設計
    費用需再支出六十萬元，與伊原預計之費用差距太大，始無
    法繼續下去，伊並未詐欺等語。經查：告訴人於本院審理時
    結證稱：「當時我是里長，他說他很困難，後來透過力霸公
    司徐圻銘，弄了一塊地，說要做菜市場（按應指停車場之誤
    ）之用，拜託我，由被告與徐圻銘與地主簽契約，徐圻銘就
    告訴我二十五萬元已交給地主，徐圻銘就告訴我說我要支付
    二十五萬元幫他們忙，徐圻銘並要求我先付十萬元，我也付
    了十萬元給徐圻銘。」、「我有拿二十五萬元出來，我先拿
    現金十萬元給徐圻銘，後來拿十五萬元現金給丙○○。」、
    「當初丙○○是告訴我，他與地主已經訂了二十五萬元的租
    約，所以才來告訴我二個人要弄這塊地，要我出錢，並叫我
    交十萬元給徐圻銘，後來又跟我要十五萬元整地。」、「我
    先給地主五萬元押金，再給徐圻銘五萬元，所以我說給徐圻
    銘十萬元。丙○○開二十五萬的票給地主，我再支出五萬元
    ，總計三十萬元作為租金。五萬元給徐圻銘是作為仲介之用
    。給地主五萬元是租地每月五萬元的月頭錢。」、「當初有
    約定我出二十五萬，被告出二十五萬元，被告開二十五萬元
    支票給地主承租土地。」等語觀之，足認告訴人於本件合夥
    事業之初即知被告財務上有困難，係應被告之請，始由告訴
    人出資現金二十五萬元，並分別給付十萬元予徐圻銘另十五
    萬元給付被告，亦知被告以簽立支票之方式出資二十五萬元
    ，上揭資金係供承租土地、仲介費用及日後施工之用等事實
    已明，起訴書所認告訴人出資二十五萬元係供作租金使用，
    被告於收取後並未依約交付於地主，卻持支票給付，屆期退
    票云云即有誤會。告訴人出資之二十五萬元，於訂約時支付
    五萬元予仲介人徐圻銘、五萬元加上被告所開立上揭支票二
    十五萬元，合計三十萬元，供作地主蕭財源押租金及首期地
    租，為告訴人指證明確，亦為被告所不否認；另十五萬元，
    則分別由被告於簽約後，以八萬元供作證人戊○○在上址搭
    建鐵皮屋及以三萬六千元供作證人甲○○鋪設柏油路面之費
    用，此經被告供認明確，並有證人徐圻銘於警詢中，證人蕭
    財源於警詢、偵查中之證詞及證人戊○○、甲○○於本院審
    理時之證詞足稽，是被告收取告訴人合夥經營停車場之資金
    後，並未違約或取去他用之情，且告訴人出資時，就被告之
    信用、出資之狀況及出資之用途，並無何陷於錯誤之情事。
    末查，被告以支票出資為告訴人所明知，支票日後是否兌付
    ，原即憑藉於被告本人之信用，告訴人既明知被告「很困難
    」始求其出資，告訴人於本院審理時並結證稱：「二十五萬
    元本來是要合股的，但我說我不要合股，我希望他們能夠找
    人來買我的股份」、「我在被告與地主簽約之前，就告訴丙
    ○○：要我先付二十五萬沒關係，但是我不從事這種經營，
    之後要找別人來買下我的股份。」等語，足見其出資合夥時
    對此支票有可能無法兌現及合夥事業之風險亦應已經有所認
    知，始出欲在出資後找他人頂下股份之言，故難以被告給付
    支票嗣後退票之情，認係被告所施用之詐術。告訴人支出之
    二十五萬元，其中十萬元係交由仲介徐圻銘，以供支付仲介
    費用及租金，另被告所收取告訴人之十五萬元中用於合夥事
    業之費用計達十一萬餘元，已詳如上述，被告與告訴人合夥
    時若果有不法所有之意圖，自可直接取走該筆十五萬元之金
    額，無需將大部分之資金，取用於上揭土地之鋪設柏油、搭
    蓋鐵皮屋之花用上，依客觀事實，亦難認被告對告訴人之出
    資有不法所有之意圖；綜上，被告無不法意圖，又未施用詐
    術，告訴人交付合夥金額時，亦未陷於錯誤等節，即與詐欺
    罪之犯罪構成要件不合，復查無其他證據足資證明被告有詐
    欺犯行，自應為無罪判決之諭知，以免冤抑。
據上論斷，應依刑事訴訟法第三百零一條第一項前段，判決如主
文。
本案經檢察官朱立豪到庭執行職務。
中　　華　　民　　國　　94　　年　　11　　月　　24　　日
               臺灣板橋地方法院刑事第十七庭
                       審判長法官   張江澤
                             法官   絲鈺雲
                             法官   王綽光
以上正本證明與原本無異
如不服本判決應於送達後10日內向本院提出上訴狀
                            書記官　林貴卿
中　　華　　民　　國　　94　　年　　11　　月　　29　　日
